【裁判字號】    94,訴,3068
【裁判日期】    950412
【裁判案由】    強盜
【裁判全文】
臺灣板橋地方法院刑事判決              94年度訴字第3068號
公  訴  人  臺灣板橋地方法院檢察署檢察官
被      告  甲○○
選任辯護人  宋錦武律師
上列被告因強盜等案件，經檢察官提起公訴（94年度偵字第1979
3 號），本院判決如下：
    主  文
甲○○意圖為自己不法之所有，攜帶兇器，於夜間侵入有人居住
之建築物，以強暴至使不能抗拒，而取他人之物及使其交付，處
有期徒刑伍年陸月。
扣案如附表壹所示之物均沒收。
    事  實
一、甲○○素行不佳，前因違反懲治盜匪條例案件，經法院判決
    有期徒刑八年確定，刑期起算日期為民國79年11月15日，於
    82年2 月27日因縮短刑期假釋出監，於86年12月27日縮刑假
    釋期滿，假釋未經撤銷，以已執行完畢論（於本件不構成累
    犯）。緣其於94年間因積欠他人約新臺幣（下同）一百萬元
    之債務，無力償還，因而與其妻發生衝突，並於94年3 月4
    日離婚；離婚後，其原本賴以維生之店面亦已喪失，生活更
    形貧困，再其因經濟與婚姻之壓力而罹患有憂鬱症，惟未達
    於心神喪失或精神耗弱程度。其竟意圖為自己不法所有之強
    盜取財之犯意，於94年11月11日下午11時許，穿戴事先準備
    好之如附表壹所示之手套、頭套及口罩，手持電線四條、手
    銬一副、黑色塑膠袋一只，並持其所有之質地甚為堅硬，以
    之敲擊人身，足以造成傷害，而具有危險性，如持以行兇，
    將使人之生命、身體、安全發生危險，客觀上可供兇器使用
    ，但未具殺傷力之仿ＧＬＯＣＫ廠二七型半自動手槍外型製
    造之玩具空氣手槍一支（槍枝管制編號：0000000000號），
    至臺北縣板橋市○○路○ 段387 號「文華通訊行」之夜間有
    人居住之建築物前，趁通訊行欲打烊，鐵捲門下拉之時，彎
    身進入，搶走負責人乙○○所拿之大門鑰匙，並以遙控器放
    下鐵捲門，持上開玩具槍指向店員乙○○，乙○○後退到牆
    邊，偷偷按下與中興保全有限公司（以下簡稱中興保全公司
    ）連線之警鈴，並且一直要求甲○○不要搶彼財物，甲○○
    由褲子口袋拿出事先準備好的黑色塑膠袋要求乙○○將櫃檯
    內的手機放於袋內，此時乙○○非常緊張，一直哀求甲○○
    不要搶財物，惟此引起甲○○不滿，其又持上開玩具手槍指
    向乙○○，並且說怕乙○○報警與跑走，故拿出手銬和電線
    作勢要銬和綁乙○○，至使乙○○不能抗拒，而交付櫃檯內
    之現金五千九百元予甲○○，甲○○並自行強取店內如附表
    貳所示之手機配件包等物得手，然甲○○並不滿足，尚要進
    入店內其他房間搜刮財物，此時之前接獲警鈴通知之中興保
    全公司通知保全員王世良與警方共同前往上開文華通訊行，
    彼等抵達上開通訊行之大門外，警方與保全人員共同以文華
    通訊行之前交予中興保全公司之店門鑰匙欲開啟大門，但甲
    ○○則持自乙○○處所搶得之電動遙控鎖與門外之警方與保
    全人員僵持，以致於鐵門上上下下，而甲○○見門外已經被
    警方包圍，就往店內之其他辦公室逃逸，乙○○趁機逃至門
    外，並向警方指訴彼在店內被歹徒持槍強盜之上情，保全人
    員王世良與警方即先後進入店內，甲○○則持上開玩具手槍
    指向保全人員王世良，惟被警方與保全人員王世良合力將其
    制服，並扣得如附表壹所示之甲○○所有供其犯本罪所用之
    物，且起獲如附表貳所示甲○○強盜所取得之財物（按附表
    貳所示之財物，業已由警方返還予乙○○）。
二、案經乙○○告訴臺北縣政府警察局板橋分局報告臺灣板橋地
    方法院檢察署檢察官偵查起訴。
    理  由
甲、證據能力部分：
一、按被告以外之人於審判外之言詞或書面陳述，除法律有規定
    者外，不得作為證據，刑事訴訟法第159 條第1 項定有明文
    ，此即學理上所稱「傳聞證據排除法則」。又被告以外之人
    於審判外之陳述，雖不符同法第159 條之1 至第159 條之4
    之規定，而經當事人於審判程序同意作為證據，法院審酌該
    言詞陳述或書面陳述作成時之情況，認為適當者，亦得為證
    據。當事人、代理人或辯護人於法院調查證據時，知有第15
    9 條第1 項不得為證據之情形，而未於言詞辯論終結前聲明
    異議者，視為有前項之同意，此則據同法第159 條之5 規定
    甚明。而鑒於採用傳聞證據排除法則之重要理由之一，係因
    傳聞證據未經當事人之反詰問予以覈實，若當事人願放棄對
    原供述人之反對詰問時，原則上即可承認該傳聞證據之證據
    能力，而揆諸我國刑事訴訟法第159 條之5 之立法理由，除
    參照前述傳聞證據排除法則之基本法理外，亦參考日本刑事
    訴訟法第326 條之立法例，查日本刑事審判實務之運作，有
    關檢察官及被告均同意作為證據之傳聞書面材料或陳述，可
    直接援引該國刑事訴訟法第326 條作為傳聞例外之法律依據
    ，僅在檢察官與被告不同意之情況下，乃須根據其他傳聞例
    外規定俾以斟酌該等書面材料或陳述是否具有證據能力，在
    當事人間無爭執之案件中，傳聞證據基本上均可依據前引規
    定提出於法院使用。據此，我國刑事訴訟法第159 條之5 之
    適用應可作同上之解釋，本件證人即告訴人乙○○與證人王
    世良等人在警詢時或檢察官偵訊時所為之陳述，固為被告以
    外之人在審判外之陳述，均屬傳聞證據，惟公訴人、被告及
    其辯護人就前開審判外之陳述，迄於言詞辯論終結前未為異
    議之聲明，且對於該等證詞之證據能力均咸表示沒有意見等
    語（見本院95年2 月17日準備程序筆錄），而本院審酌彼等
    陳述作成時之情況，核無違法取證及證明力明顯過低之瑕疵
    ，亦認為以之作為證據為適當，故依諸上開規定及說明，前
    引證人乙○○與王世良等人之陳述是否屬於傳聞之例外，無
    庸先行考量刑事訴訟法第159 條之1 第2 項、第159 條之2
    、第159 條之3 等規定，得逕依同法第159 條之5 規定作為
    證據。
二、內政部警政署刑事警察局94年11月29日刑鑑字第0940174968
    號槍彈鑑定書，係該局執行槍枝鑑定公務所出具之書面鑑定
    報告，依刑事訴訟法第159 條第1 項立法理由及同法第206
    條第1 項規定（按該條項係規定：「鑑定之經過及其結果，
    應命鑑定人以言詞或書面報告」），得為證據。
乙、認定犯罪事實所憑之證據及其理由：
一、訊據被告甲○○對於上揭犯罪事實均坦承不諱，核與證人即
    告訴人乙○○在警詢、偵查中證述或結證之情節相符（見偵
    查卷第12- 15頁、第62- 63頁）。再告訴人如何在被告持槍
    進入上開通訊行時，即偷偷按下與中興保全公司連線之警鈴
    ，接獲警鈴通知之中興保全公司通知保全人員王世良與警方
    共同前往上開文華通訊行，彼等抵達上開通訊行之大門外，
    警方與保全人員王世良共同以文華通訊行之前交予中興保全
    公司之店門鑰匙欲開啟大門，但被告則持自告訴人處所搶得
    之電動遙控鎖與門外之警方與保全人員僵持，以致於鐵門上
    上下下，嗣後告訴人趁機逃至門外，並向警方指訴彼在店內
    被歹徒持槍強盜之上情，保全人員王世良與警方即先後進入
    店內，被告則持上開玩具手槍指向保全人員王世良，惟被警
    方與保全人員王世良合力將其制服，並扣得如附表壹所示之
    被告所有供其犯本罪所用之物，且起獲如附表貳所示被告強
    盜所取得之財物等情，業經證人王世良在警詢中證述明確（
    見偵查卷第16- 19頁）。
二、此外，復有如附表壹所示之被告所有供其犯本罪所用之物，
    扣案足資佐證。又如附表壹編號7 所示之上開玩具手槍一支
    ，經警方送驗結果認「送鑑玩具手槍一支（槍枝管制編號：
    0000000000號），認係仿ＧＬＯＣＫ廠二七型半自動手槍外
    型製造之玩具空氣手槍一支，可發射直徑6MM 彈丸，惟其發
    射動能甚微，認不具殺傷力」等情，此有內政部警政署刑事
    警察局94年11月29日刑鑑字第0940174968號槍彈鑑定書一件
    在卷足憑（見偵查卷第57- 59頁）。前開玩具手槍雖未具有
    殺傷力，惟刑法上所稱之「兇器」，係指具有危險性，可資
    行兇，使人之生命、身體安全發生危險之器具而言，而扣案
    之玩具手槍係金屬材質製成，質地甚為堅硬一節，業經本院
    當庭勘驗明確（見本院95年3 月29日審判筆錄），足徵持該
    槍枝敲擊人身，足以造成傷害，自屬兇器無疑（參照最高法
    院91年度臺上字第5196號刑事判決）。故被告之選任辯護人
    空言辯稱上開玩具手槍經鑑定結果並不具有殺傷力，故該物
    並非屬於刑法所規範之兇器云云，並不足採。
三、又被告在被警方與保全人員制服後，在被告身上起獲如附表
    貳所示被告強盜所取得之財物，警方業已將該等財物返還予
    告訴人一節，亦有卷附現場與贓證物之照片數幀及贓物認領
    保管單一紙可稽（見偵查卷第29- 46頁、第27頁）。再依告
    訴人上開證述情節以觀，並參酌被告係攜帶金屬材質之槍枝
    與電線、手銬等物實施強暴之手段，衡情一般人遇此情況，
    無論在主觀或客觀上皆無法抗拒，是本件告訴人因被告所實
    施強暴手段，確實已達不能抗拒之程度，堪以認定。
四、另被告於晚上11時許持槍進入「文華通訊行」實施強盜行為
    時，該通訊行尚有負責人乙○○在該處，業經告訴人乙○○
    證述如前，顯見該處於夜間當時係屬有人居住之建築物，亦
    無疑義。被告之選任辯護人辯稱該處並不該當刑法所謂有人
    居住之建築物要件云云，亦不足取。
五、綜上諸情參互以析，本件事證明確，被告犯行堪以認定，應
    予依法論科。
丙、論罪科刑之理由及應適用之法條：
    核被告所為，係犯刑法第330 條第1 項之攜帶兇器，於夜間
    侵入有人居住之建築物，以強暴至使不能抗拒，而取他人之
    物及使其交付罪。起訴書認被告係犯刑法第328 條第1 項之
    普通強盜罪，未慮及被告上開犯行尚有攜帶兇器，於夜間侵
    入有人居住之建築物之加重要件情形，尚有未洽，惟其基本
    事實同一，公訴人復於本院審理中當庭表示變更起訴法條，
    本院自無庸另為變更起訴法條之諭知。再被告於94年間因積
    欠他人約一百萬元之債務，無力償還，因而與其妻發生衝突
    ，並於94年3 月4 日離婚；離婚後，其原本賴以維生之店面
    亦已喪失，生活更形貧困，又其因經濟與婚姻之壓力而罹患
    有憂鬱症等情，業經被告供述在卷，此外，復有其所提出之
    卷附戶籍謄本（其上記載被告於94年3 月4 日與其妻離婚）
    ；暨記載被告確係罹患憂鬱症之長庚紀念醫院所出具之診斷
    證明書，馬偕紀念醫院與國立臺灣大學醫學院附設醫院所出
    具之病歷資料等文件可稽（見本院卷第41- 46頁），足徵被
    告上開有關其因經濟與婚姻之壓力而罹患有憂鬱症之供述並
    非無稽，又告訴人業已原諒被告，此有告訴人所簽立之和解
    書一紙在卷足憑（見本院卷），另被告向告訴人所強盜取得
    之財物，業已由告訴人自警方處領回，而被告上開加重強盜
    之犯行，係觸犯七年以上有期徒刑之重典，法重情輕，衡情
    顯堪憫恤，爰依刑法第59條規定酌減其刑。爰審酌被告素行
    不佳，前因違反懲治盜匪條例案件，經法院判決有期徒刑八
    年確定，刑期起算日期為79年11月15日，於82年2 月27日因
    縮短刑期假釋出監，於86年12月27日縮刑假釋期滿，假釋未
    經撤銷，以已執行完畢論等情，有臺灣高等法院被告前案紀
    錄表在卷可稽，且被告正值青年，不思向上，竟持客觀上可
    為兇器使用之玩具手槍，對於告訴人強盜取財，手段惡劣，
    且造成告訴人精神與財產上之損害，對於社會秩序與治安亦
    造成危害，然被告犯後坦承犯行，尚有悔意，態度甚佳，且
    被告已與告訴人達成和解，告訴人願意原諒被告，另被告係
    因經濟與婚姻之壓力而罹患有憂鬱症，致其犯下本案迭如前
    述等一切情狀，量處如主文所示之刑，以資懲儆。
丁、沒收部分：
    扣案如附表壹所示之物，係被告所有，供其犯前開強盜取財
    罪所用之物等情，業經被告在警詢中供述明確（見偵查卷第
    9 頁），上開物品，均應依刑法第38條第1 項第2 款、第3
    項之規定，宣告沒收。
據上論斷，應依刑事訴訟法第299 條第1 項前段，刑法第330 條
第1 項、第59條、第38條第1 項第2 款、第3 項，判決如主文。
本案經檢察官徐名駒到庭執行職務。
中    華    民    國    95    年    4     月    12    日
                刑事第四庭  審判長法  官  陳恒寬
                                  法  官  陳明偉
                                  法  官  許必奇
上列正本證明與原本無異。
如不服本判決，應於判決送達後10日內，向本院提出上訴狀。
                                  書記官  金和國
中    華    民    國    95    年    4     月    12    日
附錄：
中華民國刑法第330條第1項：
犯強盜罪而有第321 條第1 項各款情形之一者，處七年以上有期
徒刑。
中華民國刑法第321條第1項第1、3款：
 犯竊盜罪而有左列情形之一者，處六月以上、五年以下有期徒刑
：
一  於夜間侵入住宅或有人居住之建築物、船艦或隱匿其內而犯
之者。
三  攜帶兇器而犯之者。
附表壹：
┌──┬─────────┬──┬─────┬───┐
│編號│物   品   名   稱 │數量│所有人姓名│備  註│
├──┼─────────┼──┼─────┼───┤
│ 1  │黑色塑膠垃圾袋    │壹個│ 甲○○   │      │
├──┼─────────┼──┼─────┼───┤
│ 2  │手套              │壹副│ 甲○○   │      │
├──┼─────────┼──┼─────┼───┤
│ 3  │頭套              │壹個│ 甲○○   │      │
├──┼─────────┼──┼─────┼───┤
│ 4  │口罩              │壹個│ 甲○○   │      │
├──┼─────────┼──┼─────┼───┤
│ 5  │電線              │肆條│ 甲○○   │      │
├──┼─────────┼──┼─────┼───┤
│ 6  │手銬              │壹副│ 甲○○   │      │
├──┼─────────┼──┼─────┼───┤
│    │仿ＧＬＯＣＫ廠二七│    │          │      │
│    │型半自動手槍外型製│    │          │      │
│ 7  │造之玩具空氣手槍（│壹支│ 甲○○   │      │
│    │槍枝管制編號：1102│    │          │      │
│    │050119 號）       │    │          │      │
└──┴─────────┴──┴─────┴───┘
附表貳：
┌──┬─────────┬───┬───┬────┐
│編號│物   品   名   稱 │數  量│單  位│備    註│
├──┼─────────┼───┼───┼────┤
│ 1  │ELIYA 廠牌手機配件│  壹  │  組  │        │
│    │包（內含皮套、電池│      │      │        │
│    │、充電器、傳輸線）│      │      │        │
├──┼─────────┼───┼───┼────┤
│ 2  │DBTEL 廠牌手機配件│  壹  │  組  │        │
│    │包（內含電池、充電│      │      │        │
│    │器）              │      │      │        │
├──┼─────────┼───┼───┼────┤
│ 3  │TOPLUX 廠牌手機配 │  壹  │  組  │        │
│    │件包（內含電池、耳│      │      │        │
│    │機、吊飾、頸鍊、充│      │      │        │
│    │電器）            │      │      │        │
├──┼─────────┼───┼───┼────┤
│ 4  │SONY ERISSON 廠牌 │  壹  │  組  │        │
│    │手機配件包（內含電│      │      │        │
│    │池、充電器、外殼、│      │      │        │
│    │手握繩）          │      │      │        │
├──┼─────────┼───┼───┼────┤
│ 5  │ASUS 廠牌手機配件 │  壹  │  組  │        │
│    │包（內含電池、充電│      │      │        │
│    │器、耳機、傳輸線）│      │      │        │
├──┼─────────┼───┼───┼────┤
│ 6  │INNOSTREAN 廠牌手 │  壹  │  組  │        │
│    │機配件包（內含皮套│      │      │        │
│    │、傳輸線）        │      │      │        │
├──┼─────────┼───┼───┼────┤
│ 7  │TATUNG 廠牌手機配 │  貳  │  組  │        │
│    │件包組（內含充電器│      │      │        │
│    │、耳機、電池、傳輸│      │      │        │
│    │線）              │      │      │        │
├──┼─────────┼───┼───┼────┤
│ 8  │ELIYA 廠牌手機配件│  壹  │  組  │        │
│    │包（內含充電器、耳│      │      │        │
│    │機、電池、傳輸線）│      │      │        │
├──┼─────────┼───┼───┼────┤
│ 9  │DBTEL 廠牌手機配件│  壹  │  組  │        │
│    │包（內含充電器、傳│      │      │        │
│    │輸線）            │      │      │        │
├──┼─────────┼───┼───┼────┤
│ 10 │TO YO K9 廠牌手機 │  壹  │  組  │        │
│    │配件包（內含充電器│      │      │        │
│    │、耳機）          │      │      │        │
├──┼─────────┼───┼───┼────┤
│ 11 │現金五千九百元    │      │      │        │
└──┴─────────┴───┴───┴────┘


司法院資訊處製作；財團法人民間司法改革基金會備份。
